最高法院刑事判決　　　　　　　　　　　　　　　八十六年度台上字第二九六九號
　　上訴人　甲○○　男　　　　.
　　　　　　乙○○　男　　　　.
右上訴人等因妨害自由案件，不服台灣高等法院中華民國八十五年七月四日第二審判
決（八十五年度上訴字第一三一四號，起訴案號：台灣台北地方法院檢察署八十四年
度偵字第二五八○六號），提起上訴，本院判決如左：
    主  文
原判決撤銷，發回台灣高等法院。
    理  由
本件原判決認定上訴人甲○○、乙○○與告訴人江才承分別為位於台北市○○○路二
六四號地下樓水牛城俱樂部經理及公關（即俗稱午夜牛郎）。甲○○於民國八十四年
十一月一日凌晨三時三十分許，在上址一樓，因六三酒店酒帳事與江才承發生爭執，
竟出手毆打江才承。旋即與該俱樂部公關乙○○、綽號「湯尼」之不詳姓名成年人基
於妨害江才承行動自由之犯意聯絡，共同強押江才承至甲○○所有之自用小客車上，
由乙○○開車載至台北市○○區○○路明德樂園附近山區談判。甲○○復因未能獲得
滿意答覆，遂又單獨起意，出手毆打江才承，致江才承左後頭部挫傷瘀腫約三平方公
分、上腹部鈍傷（有壓痛感）。因談判未有結果，甲○○、乙○○及「湯尼」三人遂
共同強押江才承上車，於同日上午五時許，返回台北市○○○路○段二八巷三號十二
樓甲○○住處，當日上午六時許，江才承與湯尼發生口角，湯尼憤而將江才承頭髮及
陰毛強行剃除（毀損部分未據告訴）。同日上午八時許乙○○先行離去，甲○○仍繼
續留置江才承在其住處，不准江才承離去，迨至同日晚上八時許，始讓江才承離去，
計非法剝奪江才承之行動自由達十六小時之久等情。因而撤銷第一審科刑判決，改判
論處乙○○共同以非法方法剝奪人之行動自由罪刑；依牽連犯關係從一重論處甲○○
共同以非法方法剝奪人之行動自由罪刑，固非無見。
惟查刑法第五十五條所謂之牽連犯，必須二個以上之行為有方法與結果之關係者，始
足構成，亦即必須以犯一罪之方法行為犯他罪，或以犯一罪之結果行為犯他罪，方有
牽連關係之可言。本件依原判決之認定，甲○○、乙○○、綽號「湯尼」之不詳姓名
成年人，共同強押江才承至甲○○所有之自用小客車上，由乙○○開車載至台北市○
○區○○路明德樂園附近山區談判。甲○○復因未能獲得滿意答覆，遂又單獨起意，
出手毆打江才承，致江才承左後頭部挫傷瘀腫約三平方公分、上腹部鈍傷（有壓痛感
），該甲○○似無以傷害江才承為剝奪其行動自由之意思，且妨害自由亦非必以傷害
為方法，傷害更非妨害自由之當然結果，乃原判決竟認甲○○所犯傷害與妨害自由有
方法結果之牽連關係，應從一重之妨害自由罪處斷，於法自屬可議。又有罪之判決書
，應於理由內記載認定犯罪事實所憑之證據及其認定之理由。原判決憑以認定上訴人
等犯罪，無非以告訴人江才承之指訴及卷附之診斷證明書為據。然稽之告訴人於警訊
時係指訴上訴人等夥同七、八位公司員工強押到至善路明德樂園附近山上，由甲○○
動手加以毆打云云（見偵查卷第六頁）。嗣具狀陳稱甲○○在公司門外對其拳打猛（
）踢後召喚三名流氓將其強行押進甲○○車內，由乙○○開車直奔陽明山，……（
見同上卷第二十一頁）。偵查中則指訴甲○○、乙○○二人恐嚇（見同上卷第二十五
頁背面）。在一審法院則又指稱甲○○及不認識的人押其至明德樂園，乙○○開車，
約七、八人，分二車坐（見一審卷第二十七頁背面）。於原審具狀則僅指訴其體毛（
陰毛）及頭髮被剪剃光之事實（見原審卷第七十二頁）。告訴人之指訴前後既不相符
，而上訴人等又均否認有妨害自由犯行，則告訴人之指訴是否與事實相符，即有深入
調查審明之必要。原審未為必要之調查，僅憑告訴人之指訴，遽採為判決基礎，復未
說明其之指訴與事實相符所憑之證據，殊有證據調查未盡及判決不載理由之違背法令
。上訴意旨執以指摘原判決不當，尚非全無理由，應認原判決有撤銷發回更審之原因
。
據上論結，應依刑事訴訟法第三百九十七條、第四百零一條，判決如主文。
中      華      民      國    八十六    年      五      月    二十二    日
                              最高法院刑事第五庭
                                  審判長法官  陳  錫  奎
                                        法官  洪  清  江
                                        法官  李  璋  鵬
                                        法官  吳  昆  仁
                                        法官  李  彥  文
      右正本證明與原本無異
                                              書  記  官
中      華      民      國    八十六    年      五      月    二十八    日
                                                                      Ｚ
